臺灣嘉義地方法院民事裁定
111年度監宣字第265號
聲  請  人  蔡俊生  


相對人即受
監護宣告人  陳碧娥  

關  係  人  蔡寬德  
上列聲請人與相對人即受監護宣告人間聲請准許處分受監護宣告
人之財產事件，本院裁定如下：
    主    文
一、准許聲請人代為處分受監護宣告之人陳碧娥所有如附表編號
    一、二所示之不動產。前述處分所得之款項應全部存入受監
    護宣告人陳碧娥於中華郵政股份有限公司大林郵局，戶名：
    陳碧娥，帳號：○○○○○○○○○○○○○○號之帳戶內。
二、聲請費用新臺幣壹仟元由受監護宣告之人陳碧娥負擔。
    理    由
一、聲請意旨：聲請人為相對人即受監護宣告人陳碧娥（女，民
    國00年0 月00日生）之長子，相對人前經本院於民國111 年
    8 月31日以111 年度監宣字第137 號民事裁定宣告為受監護
    宣告之人，並選定聲請人為其監護人，及指定關係人蔡寬德
    為會同開具財產清冊之人，因相對人除每月固定至佛教慈濟
    醫療財團法人大林慈濟醫院復健科看診外，另有不定期醫療
    費用，聲請人之經濟實無法負擔，聲請人及關係人擬出售如
    附表編號1 、2 所示之不動產，全部售價新臺幣（下同）18
    0 萬元，並將所得款項全部存入受監護宣告人之帳戶，以支
    應日常開銷及醫療等費用。因此，為受監護宣告人之利益，
    依法聲請准許聲請人代相對人處分受監護宣告人所有如主文
    所示之不動產等語。
二、監護人對於受監護人之財產，非為受監護人之利益，不得使
    用、代為或同意處分。監護人為下列行為，非經法院許可，
    不生效力：㈠代理受監護人購置或處分不動產；㈡代理受監護
    人，就供其居住之建築物或其基地出租、供他人使用或終止
    租賃，民法第1101條第1 項、第2 項定有明文。經本院調查
    ，聲請人為受監護宣告之人之長子，受監護宣告之人前於11
    1 年8 月31日經本院以111 年度監宣字第137 號民事裁定為
    受監護宣告之人，並選定聲請人為監護人，及指定關係人即
    相對人配偶蔡寬德為會同開具財產清冊之人，並已會同開具
    財產清冊之人，向本院陳報受監護宣告之人財產清冊等情，
    有戶籍謄本附卷可憑，並經本院依職權調取111 年度監宣字
    第137 號監護宣告民事卷查閱屬實。又聲請人主張之前述事
    實，已據其提出相對人全國財產稅總歸戶財產查詢清單、土
    地及建物登記第一類謄本、醫療費用收據、明細、助聽器收
    據等件影本為憑（見本院卷第25至27、53、61至67、85至12
    3 頁），亦可信為真實。則聲請人聲請處分受監護宣告人之
    不動產，核與法律規定相符。
三、又相對人所有除附表所示之不動產外，名下存款為6 萬8,91
    5 元，西元2002年出廠國瑞品牌汽車1 部，經聲請人會同開
    具財產清冊之人開具受監護宣告人之財產清冊陳報本院在案
    ，並有全國財產稅總歸戶財產查詢清單、相對人金融機構存
    摺影本附於本院卷可憑（見本院卷第53至55頁）。再者，相
    對人名下雖有如附表所示之財產，但無其他所得來源可支應
    其相關醫療費用等情，亦有聲請狀、同意書附卷可憑（見本
    院卷第11、49頁）。另參酌聲請人提出該土地係欲以180 萬
    元出售，經核略高於土地公告現值，且與周邊交易行情相當
    ，亦有土地建物買賣實價資料、不動產買賣契約書影本、土
    地登記第一類謄本附卷可查（見本院卷第61至83頁）。應認
    符合受監護宣告人之利益。因此，聲請人主張為相對人之利
    益而處分該不動產，應屬有據。所以，聲請人聲請本院許可
    其代理處分相對人所有如主文所示之不動產，為有理由，應
    予准許。
四、又監護人應以善良管理人之注意，執行監護職務。再者，監
    護人於執行監護職務時，因故意或過失，致生損害於受監護
    人者，應負賠償之責。又法院於必要時，得命監護人提出監
    護事務之報告、財產清冊或結算書，檢查監護事務或受監護
    人之財產狀況，亦為民法第1113條準用同法第1100條、第11
    09條第1 項、第1103條第2 項之規定。則本件聲請人即監護
    人處分受監護宣告人所有如主文所示之不動產，自應妥適管
    理，並使用於相對人醫療所需等費用。又為保障受監護人之
    利益，聲請人應於處分附表所示之不動產後30日內，提出變
    動後之財產清冊，陳報法院，併此說明。
五、依家事事件法第164 條第2 項，裁定如主文。
中　　華　　民　　國　　111 　年　　11　　月　　17　　日
                   家事法庭     法  官  李文輝
以上正本係照原本作成。 
如對本裁定抗告，須於裁定送達後10日之不變期間內，向本院提
出抗告狀，並繳納抗告費新臺幣1,000 元。
中　　華　　民　　國　　111 　年　　11　　月　　17　　日
                                書記官　張紜飴
附表：（111 年度監宣字265 號）
編號 種類 財產標的 面積（平方公尺） 權利範圍  1 土地 嘉義縣○○鄉○○段000 地號 66.00 全部  2 建物 嘉義縣○○鄉○○段000 ○號（門牌號碼：嘉義縣○○鄉○○村○○○00○00號） 92.70 全部  3 建物 房屋座落：嘉義縣○○鎮○○里○○路00號5 樓 80.2 全部  4 建物 房屋座落：嘉義縣○○鎮○○里○○街00巷0 號1 樓 69.32 0000000 分之7665  5 土地 嘉義縣○○鎮○○段○○○段00000 地號 154.00 5 分之1  6 土地 嘉義縣○○鎮○○段○○○段00000 地號 249.00 0000000 分之7665  7 土地 嘉義縣○○鎮○○段○○○段00000 地號 119.00 0000000 分之1533  8 土地 嘉義縣○○鎮○○段○○○段00000 地號 312.00 0000000 分之7665  9 土地 嘉義縣○○鎮○○段○○○段000000地號 307.00 0000000 分之7665